【裁判字號】    92,訴,1285
【裁判日期】    920916
【裁判案由】    拆屋還地
【裁判全文】
臺灣臺中地方法院民事判決  九十二年度訴字第一二八五號
    原      告    乙○○
    訴訟代理人    尤雯雯      律師
    複  代理人    甲○○
    被      告    丙○○
右當事人間請求拆屋還地事件，經本院於民國九十二年八月二十八日辯論終結，本院判決如
左：
    主      文
被告應將坐落台中縣沙鹿鎮○○段竹林小段一五七之一七地號土地上，如附圖所示Ａ部分，
面積０‧００三０公頃之地上物拆除，將土地返還於共有人全體。
訴訟費用由被告負擔。
本判決得假執行。
    事      實
甲、原告方面：
一、聲明：如主文第一項所示，並願供擔保，請准宣告假執行。
二、陳述：緣坐落台中縣沙鹿鎮○○段竹林小段一五七之一七地號土地為原告及他人共有（
    共有人姓名及應有部分如附表所示），被告無權占用系爭土地上，如附圖所示Ａ部分，
    面積０‧００三０公頃土地，並在其上興建地上物，爰依民法第八百二十一條、第七百
    六十七條規定，請求被告將上開地上物拆除，返還土地給共有人全體。
三、證據：提出共有人名冊、土地登記謄本、地籍圖謄本、台中縣清水地政事務所土地複丈
    建物測量定期通知書、存證信函、現場相片各乙件為證，並聲請勘驗現場。
乙、被告方面：
一、聲明：駁回原告之訴。
二、陳述：對於有占用系爭土地之事實不爭執，被告願意向原告承租。
丙、本院依聲請勘驗現場並依職權囑託台中縣清水地政事務所人員測量。
    理      由
一、原告主張其為系爭土地之共有人，共有人全體之姓名及應有部分如附表所示，被告無權
    占用系爭土地上如附圖所示Ａ部分，面積０‧００三０公頃土地，並在其上興建地上物
    之事實，業據原告提出土地登記謄本及現場占用相片各乙件為證，並經本院到場勘驗及
    囑託台中縣清水地政事務所人員測量明確，有勘驗筆錄及複丈成果圖附卷可憑，且被告
    對此亦不爭執，故原告之主張即堪信為真實。
二、按所有人對於無權占有或侵奪其所有物者，得請求返還之，民法第七百六十七條前段定
    有明文。次按各共有人對於第三人，得就共有物之全部為本於所有權之請求。但回復共
    有物之請求，僅得為共有人全體之利益為之。民法第八百二十一條定有明文。本條所謂
    為共有人全體之利益，乃指客觀上之法律上利益而言，故共有人中之一人起訴，在聲明
    中請求應將共有物返還於共有人全體，即係為共有人全體之利益請求。查原告為系爭土
    地共有人，其應有部分為二七０分之二，此有土地登記謄本附卷可憑，而被告無權占用
    系爭土地上如附圖所示Ａ部分、面積０‧００三０公頃土地，並興建地上物，已如前述
    ，依上開說明，原告自得本於所有權對於共有物之全部為本件請求，故原告請求被告將
    坐落系爭共有土地上之地上物拆除，並將土地交還共有人全體，即無不合。
三、從而，原告請求被告將坐落系爭土地上，如附圖所示Ａ部分，面積０‧００三０公頃之
    地上物拆除，將土地返還於共有人全體，即屬有據，應予准許。
四、本件所命給付之價額未逾五十萬元（計算式：公告土地現值10787元／平方公尺×30平
    方公尺＝323610元＜500000元），依民事訴訟法第三百八十九條第一項第五款，係屬應
    依職權宣告假執行之事件，原告聲請宣告假執行，僅係促請法院為職權之發動，本院自
    毋需就其聲請為准駁之裁判，附此敘明。
五、本件事證已臻明確，兩造其餘主張陳述及所提之證據，均毋庸再予審酌，附此敘明。
六、據上論結，本件原告之訴為有理由，依民事訴訟法第七十八條、第三百八十九條第一項
    第五款，判決如主文。
中        華        民        國   九十二   年      九       月     十六      日
                                    臺灣臺中地方法院民事第三庭
~B法      官  林慧貞
右為正本係照原本作成。
如對本判決上訴，應於判決送達後二十日內向本院提出上訴狀並附繕本。
中        華        民        國   九十二   年      九       月     十八      日
~B法院書記官


司法院資訊處製作；財團法人民間司法改革基金會備份。
